【裁判字號】    89,台上,5794
【裁判日期】    890928
【裁判案由】    違反麻醉藥品管理條例
【裁判全文】
最高法院刑事判決                              八十九年度台上字第五七九四號
    上訴人  台灣高等法院高雄分院檢察署檢察官
    被  告  乙○○  男
            甲○○  男
右上訴人因被告等違反麻醉藥品管理條例案件，不服台灣高等法院高雄分院中華民國
八十九年七月三十一日第二審更審判決（八十八年度上更(一)字第二九五號，起訴案號
：台灣高雄地方法院檢察署八十六年度偵字第二二七五二號），提起上訴，本院判決
如左：
    主  文
原判決關於乙○○涉嫌於民國八十六年八月間非法販賣化學合成麻醉藥品予張富銘，
諭知無罪部分撤銷。
其他上訴駁回。
    理  由
一撤銷部分：
本件原判決以：被告乙○○涉嫌意圖營利，於民國八十六年八月間，在高雄市○○路
之三多戲院前，以新台幣三千元之價格，非法販賣化學合成麻醉藥品安非他命一包予
張富銘。然經審理結果，認為不能證明被告犯罪，爰撤銷第一審科刑之判決，改判諭
知被告無罪，固非無見。
惟查：檢察官就連續犯事實之一部起訴者，依刑事訴訟法第二百六十七條規定，其效
力及於全部，係指起訴部分與未起訴部分均構成犯罪者而言；倘檢察官起訴之事實經
法院審理結果，認為不成立犯罪時，即與未經起訴之其他事實，無一部與全部之關係
可言，未經起訴部分，依同法第二百六十八條規定，法院不得審判。本件關於乙○○
部分，依起訴書記載，檢察官僅就其涉嫌於八十六年七月間，販賣安非他命予張富銘
部分提起公訴；至於是否另於八十六年八月間，販賣安非他命予張富銘，並不在起訴
範圍。原審經審理結果，既認定起訴部分不成立犯罪 (此部分詳後述) ，則未經起訴
部分，即不得審判。乃原判決竟就未經起訴部分，一併判決無罪，自有未受請求之事
項予以判決之違法。原判決既有違誤，應由本院將此部分撤銷。又此部分既係訴外裁
判，則僅將此部分撤銷為已足，毋庸發回原審法院。
二駁回部分：
按刑事訴訟法第三百七十七條規定，上訴於第三審法院，非以判決違背法令為理由，
不得為之。是提起第三審上訴，應以原判決違背法令為理由，係屬法定要件。如果上
訴理由狀並未依據卷內訴訟資料，具體指摘原判決不適用何種法則或如何適用不當，
或所指摘原判決違法情事，顯與法律規定得為第三審上訴理由之違法情形，不相適合
時，均應認其上訴為違背法律上之程式，予以駁回。本件檢察官上訴意旨略稱：(一)乙
○○雖於八十六年七月十日因雙腳骨折而住院，惟於同月二十八日出院，且曾於七月
二十四日、二十五日及二十七日請假外出。原審未向醫院查明其有無駕駛車輛之能力
，即逕臆測乙○○雙腳未癒，不可能自行駕駛車輛販賣安非他命，有判決不備理由之
違法。(二)警員劉裕楚證稱：伊等監聽張富銘之電話，其中有張富銘與綽號「鳳梨」者
之通話紀錄，而此次監聽之地點及電話與被告甲○○相同。原審未向劉裕楚服務之單
位查詢有無監聽甲○○之前案通話紀錄，有應於審判期日調查之證據而未予調查之違
法。(三)「鳳梨」一詞，可能係買賣安非他命時，賣方之聯絡代號，未必是甲○○常用
之綽號。原判決以無證據足資證明甲○○有「鳳梨」或「旺來」之綽號，或張富銘係
於警方告知後，始知賣方真正姓名，據以否定張富銘在警訊時之指認，有違經驗法則
云云。
惟查：(一)共同被告所為不利於己之供述，固得採為其他共同被告犯罪之證據，惟此項
不利之供述，依刑事訴訟法第一百五十六條第二項規定，仍應調查其他必要之證據，
以察其是否與事實相符，自難專憑此項供述，為其他共同被告犯罪事實之認定。公訴
意旨認乙○○、甲○○分別於八十六年七月間及八十六年八月間，各自販賣安非他命
予張富銘一次，涉有非法販賣化學合成麻醉藥品罪嫌，係以張富銘之供述，為唯一證
據。原判決以被告等始終否認有販賣安非他命行為，而張富銘指稱向乙○○購買安非
他命之地點、購買之次數，非但前後所供不一，且乙○○確於八十六年七月十日因兩
側跟骨骨折住院治療，至同年七月二十八日出院，出院時雙腳尚未痊癒，仍須以輪椅
代步，有驗傷單及財團法人長庚紀念醫院高雄分院八十七年五月十九日（八七）長庚
院高字第○八一○號函、八十八年三月十八日（八八）長庚院高字第○五○六號函在
卷可稽，自無從駕駛車輛至高雄市○○路販賣安非他命，張富銘指稱乙○○於八十六
年七月間裹著紗布駕駛計程車前來販賣，實有瑕疵。又張富銘於警訊時，雖另指稱向
綽號「旺來」（台語與鳳梨同音）之甲○○購買一包安非他命，惟於審判中已經說明
：僅在晚間見過賣主一次，對甲○○印象不深，當時是警察一直說「鳳梨」就是甲○
○，其實伊不敢確定當庭之甲○○就是當初賣安非他命的人，印象中的「鳳梨」沒有
甲○○那麼高。況甲○○亦無所謂「鳳梨」之綽號。至於警方所提出，對於張富銘之
通信監察譯文，其錄音時間係自八十六年九月二日起至九月十六日止，與起訴書所指
甲○○之犯罪時間在八十六年八月間，並不相干，嗣該十三卷錄音帶經原審法院勘驗
結果，錄音帶上記載之錄音時間、所錄電話號碼非但與本案資料完全不符，且無甲○
○與張富銘之對話。另警員劉裕楚之證詞，亦無從採為不利於甲○○之證據。此外復
查無其他任何補強證據足資證明被告等有販賣安非他命予張富銘，自不能僅憑張富銘
具有瑕疵之供述，採為認定被告等犯罪事實之唯一證據。因而撤銷第一審科刑之判決
，改判諭知被告等無罪，已說明其得心證之理由。經核所為論敘，均與卷內證據資料
相符，從形式上觀察，並無認定事實不依證據或有何採證違背經驗法則、論理法則等
違法情形存在。(二)乙○○於八十六年七月二十八日出院時，雙腳尚未痊癒，仍須以輪
椅代步，業經原審向財團法人長庚紀念醫院高雄分院查證明確，有該醫院八十八年三
月十八日（八八）長庚院高字第○五○六號函在卷可憑（見原審上訴卷第一○一頁）
，檢察官於審判中並未請求調查有無駕駛車輛能力。上訴意旨，任意指稱未向醫院查
證，並非依據卷內訴訟資料執為指摘，顯非適法之第三審上訴理由。(三)警員劉裕楚到
庭作證時，並未指稱另有甲○○之前案監聽錄音；本案警方之移送書，其犯罪證據欄
，亦無任何甲○○之前案監聽紀錄；且依甲○○之前科表記載，更無另案被移送販賣
安非他命之前案資料。上訴意旨，任意指摘原審未依職權向警察機關查證有無甲○○
之前案監聽錄音，亦非依據卷內訴訟資料執為指摘。至於其餘之爭辯，則屬單純事實
之爭執，均非適法之第三審上訴理由。上訴意旨，徒憑己見，就原判決已說明事項或
屬原審採證認事職權之適法行使，任意指摘為違法，顯與法律規定得為第三審上訴理
由之違法情形，不相適合。其上訴違背法律上之程式，此部分應予駁回。
據上論結，應依刑事訴訟法第三百九十七條、第三百九十五條前段，判決如主文。
中      華      民      國    八十九    年      九      月    二十八    日
                              最高法院刑事第十二庭
                                  審判長法官  陳  炳  煌
                                        法官  陳  正  庸
                                        法官  陳  世  雄
                                        法官  徐  文  亮
                                        法官  吳  信  銘
      右正本證明與原本無異
                                              書  記  官
中      華      民      國    八十九    年      十      月      二      日
                                                                        Ｖ


司法院資訊處製作；財團法人民間司法改革基金會備份。
